【裁判字號】    90,台非,202
【裁判日期】    900628
【裁判案由】    傷害
【裁判全文】
最高法院刑事判決                                  九十年度台非字第二○二號
    上訴人  最高法院檢察署檢察總長
    被  告  甲○○
右上訴人因被告傷害案件，對於台灣高等法院中華民國九十年一月十一日第二審確定
判決（八十九年度上易字第四四九七號，起訴案號：台灣板橋地方法院檢察署八十九
年度偵字第一一六七一號），認為違法，提起非常上訴，本院判決如左；
    主  文
上訴駁回。
    理  由
非常上訴理由稱：「按判決不載理由或所載理由矛盾者，其判決當然違背法令，刑事
訴訟法第三百七十九條第十四款定有明文。又科刑判決須先認定犯罪事實，然後於理
由內明其認定犯罪事實所憑之證據，方足以資論罪科刑，如認定事實與其所採用之
證據及認定之理由不相適用，即屬理由矛盾，其判決當然違背法令（四十一年台上字
第三○七號判例參照）。本件原判決認定被告甲○○傷害黃濬廷之犯罪事實所憑之證
據係依據證人李英廉及證人即警員莊凡昂、唐自強之供證。惟查，依原判決理由所述
，證人李英廉供證內容為：『我看見被告拿鐵椅打告訴人頭、胸部，告訴人拿椅子擋
，二人均站起來，我便叫他們不要打，被告才住手，告訴人雙手開始流血……血從辦
公室一直滴到樓梯間』；而證人莊凡昂、唐自強則供稱：『我們接獲報案，到現場時
沒有看到被害人，看到地板有血跡……血跡是在電梯要到消防栓轉角的位置，第一張
有椅子的照片，因地板有血跡，故將椅子放倒後拍照，血跡從該處滴到電梯間約不到
十公尺』。是證人李英廉與證人莊凡昂等對現場所留血跡位置，一曰：係從辦公室一
直滴到樓梯間，一則稱：血跡是在電梯要到消防栓轉角的位置，滴到電梯間約不到十
公尺，二者對血跡滴血位置供述並不相同，究竟何者可採，原判決未加審酌並說明其
採證之理由，對二者所供不相同之證詞，俱予概採，不無理由矛盾。本件被告於偵審
自始至終堅稱與告訴人拿椅子互相碰撞，並未傷及告訴人身體，其傷是告訴人自傷所
致，證人李英廉證言偏頗云云。原審自應就調查所得證據，詳加審酌，查明告訴人身
體之傷究係何來﹖以為判決之依據。原判決對證人所為互不相同，顯有瑕疵之證言，
未予釐清，事實尚屬不明，判決自難適當適用法律，爰依刑事訴訟法第四百四十一條
、第四百四十三條規定提起非常上訴，以資救濟。」云云。
本院按認事採證、證據之取捨及證據證明力之判斷，俱屬事實審法院之職權，苟無違
背證據法則，自不能指為違法。本件原判決綜合其調查證據之結果，並引用第一審法
院判決書（台灣板橋地方法院八十九年度易字第三○八六號）記載之事實、證據及理
由（第一審法院判決書事實欄二案經「甲○○」……應係「黃濬廷」之筆誤），認第
一審判決被告甲○○犯傷害罪，審酌被告犯罪之動機等一切情狀，量處罰金肆仟元，
如易服勞役，以佰元折算壹日，其認事用法及量刑，經核均無不當，予以維持。檢
察官上訴意旨循告訴人黃濬廷之狀請，認第一審量刑過輕云云，以被告係向上訴人索
償投資股票之損失遭拒，方起意傷害，動機並非深惡，告訴人之受傷程度，尚屬輕微
，第一審判決量刑，核屬妥適，認檢察官之上訴非有理由。又被告上訴意旨猶執陳詞
，否認犯罪，並聲請傳訊證人即警員莊凡昂、唐自強、投資人鄺醒銳、告訴人公司前
職員趙素靜等情，因被告傷害犯行之事證明確，第一審判決理由欄已述甚詳，據而
論處被告罪刑，核無不合。至現場之警員莊凡昂、唐自強，第一審法院已傳訊調查，
記明筆錄在卷，毋庸重複再予傳訊，證人鄺醒銳、趙素靜，均無目睹毆打現場，尤與
本案無涉，自無傳訊之必要，認被告之上訴無理由，因而駁回檢察官及被告在第二審
之上訴，已詳述其認事採證、證據取捨及證據證明力判斷之理由，並無非常上訴意旨
所指摘判決不載理由及理由矛盾之違法。又非常上訴審，應以原判決確認之事實為基
礎，以判斷其適用法律有無違誤。查原判決確認之事實為：被告於民國（下同）八十
九年五月十七日十四時許，在台北縣永和市○○路○段六號六樓，北朝財經顧問公司
，向黃濬廷索償投資股票之損失遭拒絕，竟基於普通傷害人身體之犯意，持該處椅子
毆打黃濬廷，致黃濬廷受有左手無名指、右手中指挫裂傷、出血，各一乘○‧五公分
之傷害，案經黃濬廷（誤載為甲○○）告訴等情，對於告訴人黃濬廷受傷後，血跡位
置究竟滴至電梯間約不到十公尺，或滴到樓梯間，並未認定，而此部分事實雖未加認
定，但於被告之是否成立本件之罪並無必然之關連，況就證人李英廉、莊凡昂、唐自
強之證言及卷附照片等證據資料綜合觀察，其就在辦公室地板上留有血跡，且血跡滴
至辦公廳外之陳述，並無不同，至滴至樓梯間，或滴至電梯間，雖未加辨明，但不足
以影響原審對被告之行為，已符合刑法第二百七十七條第一項傷害罪犯罪構成要件之
判斷，亦於全案情節及判決本旨不生影響，尚難認原判決其確認之事實及其適用法律
有何違誤。非常上訴意旨，或於原判決之主旨不生影響之事項任意指摘，或就原確定
判決已說明之事項，或屬原審採證認事之職權行使，任意指摘為違法，非有理由，應
予駁回。
據上論結，應依刑事訴訟法第四百四十六條，判決如主文。
中      華      民      國     九十     年      六      月    二十八    日
                              最高法院刑事第九庭
                                  審判長法官  莊  登  照
                                        法官  洪  明  輝
                                        法官  黃  一  鑫
                                        法官  魏  新  和
                                        法官  林  秀  夫
      右正本證明與原本無異
                                              書  記  官
中      華      民      國     九十     年      七      月     三       日


司法院資訊處製作；財團法人民間司法改革基金會備份。
